【裁判字號】    98,審訴,3539
【裁判日期】    981026
【裁判案由】    毒品危害防制條例
【裁判全文】
臺灣高雄地方法院刑事判決            98年度審訴字第3539號
                                    98年度審訴字第3361號
公  訴  人  臺灣高雄地方法院檢察署檢察官
被      告  甲○○
上列被告因毒品危害防制條例案件，經檢察官提起公訴（98年度
毒偵字第4242號、第4642號），被告於準備程序中就被訴事實為
有罪之陳述，經本院告知簡式審判程序之旨，並聽取被告與公訴
人之意見後，本院合議庭裁定由受命法官獨任進行簡式審判程序
，判決如下：
    主  文
甲○○施用第一級毒品，累犯，處有期徒刑拾月。扣案之第一級
毒品海洛因貳包（合計淨重為貳點壹貳公克，均另含包裝袋）、
第二級毒品甲基安非他命壹包（驗後淨重零點壹肆公克，另含包
裝袋）均沒收銷燬之；又施用第一級毒品，累犯，處有期徒刑拾
月。扣案之吸食器壹個、剷管貳支、注射針筒拾支，均沒收。應
執行有期徒刑壹年柒月。扣案之第一級毒品海洛因貳包（合計淨
重為貳點壹貳公克，均另含包裝袋）、第二級毒品甲基安非他命
壹包（驗後淨重零點壹肆公克，另含包裝袋）均沒收銷燬之，扣
案之吸食器壹個、剷管貳支、注射針筒拾支，均沒收。
    事實及理由
一、犯罪事實：
    甲○○前於民國92年間因施用毒品，經本院以92年度毒聲字
    第7646號裁定送觀察、勒戒後，認有繼續施用毒品傾向，再
    經本院以93年度毒聲字第645 號裁定施以強制戒治，於93年
    11月11日執行完畢釋放；另於97年間因竊盜案件，經臺灣臺
    南地方法院以98年度簡字第477 號判處有期徒刑3 月確定，
    於98年7 月27日易科罰金執行完畢。詎其猶不知悔改並戒絕
    毒癮，復於前開觀察、勒戒執行完畢後5 年內，基於施用第
    一級毒品海洛因及第二級毒品甲基安非他命之犯意，為下列
    行為：
  (一)於98年5 月5 日下午10時許，在其位於高雄縣鳳山市○○○
    路23巷94號住處內，將第一級毒品海洛因粉末，加上第二級
    毒品甲基安非他命粉末，一同摻入香煙內，以燒烤之方式，
    同時施用第一級毒品海洛因及第二級毒品甲基安非他命1 次
    。嗣於同年月6 日上午5 時30分許，甲○○搭乘友人張益清
    所駕駛之自小客車，行經臺東縣達仁鄉台九線台東縣警察局
    大武分局森永派出所前，為警攔查，當場於甲○○向張益清
    借穿之外套口袋內扣得甲○○所有之第一級毒品海洛因2 包
    （合計淨重2.12公克，均另含包裝袋）、第二級毒品甲基安
    非他命1 包（驗後淨重0.14公克，另含包裝袋），復採集其
    尿液送驗，檢驗結果呈嗎啡、可待因、安非他命及甲基安非
    他命陽性反應，進而知悉上情。
  (二)於98年7 月7 日下午9 時許，在其位於高雄縣鳳山市○○○
    路23巷94號住處內，將第一級毒品海洛因粉末，加上第二級
    毒品甲基安非他命粉末，一同摻入香煙內，以燒烤之方式，
    同時施用第一級毒品海洛因及第二級毒品甲基安非他命1 次
    。嗣於同年月8 日上午9 時許，經警持搜索票至上開處所執
    行搜索，當場扣得甲○○所有之不明粉末3 小包、供施用本
    件毒品所用之吸食器1 個、剷管2 支、預備供施用海洛因所
    用之尚未使用注射針筒10支，復採集其尿液送驗，檢驗結果
    呈嗎啡、安非他命及甲基安非他命陽性反應，進而知悉上情
    。
  (三)案經高雄市政府警察局刑警大隊移送、暨臺東縣警察局大武
    分局報告臺灣臺東地方法院檢察署呈請臺灣高等法院檢察署
    檢察長核轉臺灣高雄地方法院檢察署檢察官偵查起訴。
二、證據：
    上開犯罪事實，有下列證據可資證明：
  (一)慈濟大學濫用藥物檢驗中心檢驗總表、臺東縣警察局大武分
    局毒品犯罪嫌疑人尿液採驗作業管制紀錄各1份。
  (二)高雄市立凱旋醫院98年7 月29日濫用藥物尿液檢驗報告、高
    雄市警察局刑警大隊偵五隊15分隊局毒品犯罪嫌疑人尿液對
    照表各1 份。
  (三)法務部調查局濫用藥物實驗室98年6 月24日鑑定書1 份、扣
    案之海洛因2 包、甲基安非他命1 包（重量如主文所示）。
  (四)扣案之吸食器1 個、剷管2 支、注射針筒10支。
  (五)被告之自白。
三、論罪：
  (一)被告前因施用毒品案件經裁定送觀察、勒戒、強制戒治，執
    行完畢後經臺灣高雄地方法院檢察署檢察官為不起訴處分，
    ，是被告於「初犯」經觀察、勒戒、強制戒治後，於5 年內
    再犯本件施用毒品案件，顯見其再犯率甚高，原實施觀察、
    勒戒或強制戒治，已無法收其實效，而無5 年戒斷期之存在
    ，自無再經觀察、勒戒及強制戒治之必要，檢察官逕行起訴
    ，即無不合，合先敘明。
  (二)按海洛因、甲基安非他命分別係毒品危害防制條例第2 條第
    2 項第1 、2 款所稱之第一、二級毒品，不得持有、施用。
    是核被告上開施用海洛因、甲基安非他命之行為，分別係犯
    2 次該條例第10條第1 項之施用第一級毒品罪，及同條第2
    項之施用第二級毒品罪；其持有第一、二級毒品，嗣進而施
    用之，持有之低度行為應為施用之高度行為所吸收，均不另
    論罪。查被告上開2 次施用毒品之行為，均係將第一級毒品
    海洛因粉末，加上第二級毒品甲基安非他命粉末，一同摻入
    香煙內同時施用，為其所自陳，核與尿液檢驗結果係同時呈
    現上開2 種毒品陽性反應相符，此亦有上開尿液檢驗報告2
    份附卷可憑，因認被告之供述係屬可採。從而，被告分別以
    一個施用行為同時觸犯施用第一級、第二級毒品罪，均為想
    像競合犯，應從一較重之施用第一級毒品罪處斷；公訴人認
    應為數罪併罰，尚有未洽。被告有犯罪事實欄所述經判處有
    期徒刑並易科罰金執行完畢之情形，此有臺灣高等法院被告
    前案紀錄表在卷可佐，其於徒刑執行完畢5 年之內故意再犯
    本件有期徒刑以上之罪，皆為累犯，應依法加重其刑。
四、科刑：
  (一)爰審酌被告施用毒品之行為不僅戕害自身身心健康，亦間接
    影響社會治安，被告前經觀察、勒戒、強制戒治後，仍未能
    戒斷毒癮，顯見其對毒品之依賴情形非輕，並考量被告犯後
    坦承犯行等一切情狀，而分別量處如主文所示之刑。
  (二)扣案之粉末2 包（驗後淨重合計2.12公克），確屬第一級毒
    品海洛因無訛；扣案之結晶體1 包（驗後淨重0.14公克），
    則為第二級毒品甲基安非他命，此有上開法務部調查局濫用
    藥物實驗室98年6 月24日鑑定書1 紙在卷可稽，而裝盛該第
    一級毒品海洛因、第二級毒品甲基安非他命之包裝袋，其中
    亦分別含有無法析離之第一級毒品海洛因、第二級毒品甲基
    安非他命，是均應依毒品危害防制條例第18條第1 項前段規
    定諭知沒收銷燬之。至鑑驗耗用之毒品既已滅失，自毋庸宣
    告沒收銷毀。
  (二)另扣案之尚未使用注射針筒10支、使用過之剷管2 支（無證
    據證明其上留有毒品殘渣），為被告所有且係預備供施用第
    一級毒品犯罪所用及供犯罪所用之物，而吸食器1 個係施用
    本件毒品犯罪所用之物，業據被告自承在卷，自應均依刑法
    第38條第1 項第2 款規定諭知沒收，附此敘明。另查，扣案
    之粉末3 包，並未檢出第一級毒品海洛因、第二級毒品甲基
    安非他命之成分等情，有法務部調查局98年9 月4 日濫用藥
    物實驗室鑑定書在卷可佐，因無法證明該扣案物係違禁品或
    與被告施用毒品之犯行相關，故不為沒收之諭知，附此敘明
    。
據上論斷，應依刑事訴訟法第273 條之1 第1 項、第284 條之1
、第299 條第1 項前段、第310 條之2 、第454 條第1 項，毒品
危害防制條例第10條第1 項、第2 項、第18條第1 項前段，刑法
第11條、第55條、第47條第1 項、第38條第1 項第2 款、第51條
第5 款、第9 款，判決如主文。
本案經檢察官乙○○到庭執行職務。
中    華    民    國    98    年    10    月    26    日
                  刑事第十庭  法  官    呂明燕
以上正本證明與原本無異。
如不服本判決應於收受本判決後10日內向本院提出上訴書狀，並
應敘述具體理由，如未敘述上訴理由者，應於上訴期間屆滿後20
日內補提理由書狀於本院（均須按他造當事人之人數附繕本）「
切勿逕送上級法院」。
中    華    民    國    98    年    10    月    26    日
                              書記官    張琇晴
附錄本判決論罪科刑之法條：
毒品危害防制條例第10條
施用第一級毒品者，處六月以上五年以下有期徒刑。
施用第二級毒品者，處三年以下有期徒刑。


司法院資訊處製作；財團法人民間司法改革基金會備份。
